【裁判字號】    99,交易,820
【裁判日期】    991209
【裁判案由】    過失致死
【裁判全文】
臺灣臺中地方法院刑事判決             99年度交易字第820號
公  訴  人  臺灣臺中地方法院檢察署檢察官
被      告  梁文男
上列被告因過失致死案件，經檢察官提起公訴（99年度偵字第12
910號），本院判決如下：
    主    文
梁文男犯過失致人於死罪，處有期徒刑陸月，如易科罰金，以新
臺幣壹仟元折算壹日。
    犯罪事實
一、梁文男於民國99年5月5日上午11時20分許，騎乘車牌號碼YJ
    Z-236 號重型機車，沿臺中縣清水鎮○○路由南往北直行。
    於同日上午11時26分許，行經臺中縣清水鎮○○路500之13
    號前之無交通號誌分向島缺口處時，本應注意車前狀況，並
    隨時採取必要之安全措施，及行車速度應依速限標誌或標線
    之規定，而該路段機車速限為時速40公里，且應注意減速慢
    行，作隨時停車之準備，而依當時天候晴、日間自然光線、
    柏油路面乾燥、無缺陷或障礙物及視距良好等一切情況，並
    無不能注意之情形，竟疏未注意車前狀況，且未減速慢行，
    而以時速約50公里之速度超速直行。適林梁修原在梁文男之
    右方，騎乘腳踏車沿清水鎮○○路亦由南往北直行，於行經
    該分向島缺口處時，亦未注意轉彎車應讓直行車先行，即貿
    然左轉，致梁文男騎乘之YJZ-236號重型機車車頭，撞及林
    梁修所騎乘之腳踏車，導致林梁修人車倒地，受有頭部外傷
    併左側硬腦膜下出血之傷害。梁文男於肇事後，經警據報前
    往林梁修就醫之童綜合醫院處理時，當場向臺中縣警察局清
    水分局清水交通分隊警員劉吉森承認其為肇事人，自首而接
    受裁判。而林梁修經急救後，仍於99年5月9日上午10時50
    分許，因頭部外傷併顱內出血，引發中樞神經衰竭死亡。
二、案經林梁修之子林勝義告訴及臺灣臺中地方法院檢察署檢察
    官自動檢舉偵查起訴。
    理  由
壹、證據能力之說明：
    按被告以外之人於審判外之陳述，雖不符前4條之規定，而
    經當事人於審判程序同意作為證據，法院審酌該言詞陳述或
    書面陳述作成時之情況，認為適當者，亦得為證據。當事人
    、代理人或辯護人於法院調查證據時，知有第159條第1項不
    得為證據之情形，而未於言詞辯論終結前聲明異議者，視為
    有前項之同意，刑事訴訟法第159條之5定有明文。立法意旨
    在於傳聞證據未經當事人之反對詰問予以核實，原則上先予
    排除，惟若當事人已放棄詰問或未聲明異議，基於證據資料
    愈豐富，愈有助於真實發現之理念，且強化言詞辯論主義，
    法院自可承認該傳聞證據例外有證據能力。經查，本案檢察
    官及被告，均未爭執本判決所引用之各項證據，復未於言詞
    辯論終結前聲明異議，本院審酌各該證據作成時之情形，亦
    無違法或不當取證之瑕疵，且均與本案之事實有關，認以之
    作為本案之證據亦無不適當之情形，應認下列各項證據均有
    證據能力。
貳、實體之說明：
一、訊據被告梁文男固坦承於上開時地騎機車與被害人林梁修所
    騎腳踏車發生碰撞，並導致林梁修死亡之事實，惟矢口否認
    有何犯行，辯稱：是林梁修騎腳踏車突然左轉，伊無法反應
    才撞上的，伊無過失云云。經查，被告上開犯行，業據告訴
    人林勝義指訴歷歷，復有現場照片、道路交通事故現場圖、
    道路交通事故調查報告表(一)、(二)等附卷可稽。又被害人林梁
    修因本件車禍死亡之事實，亦有童綜合醫院一般診斷證明書
    可證，且經檢察官督同法醫師相驗屬實，製有相驗筆錄、相
    驗屍體證明書、檢驗報告書、相驗照片等附卷可稽。
二、被告雖以上詞置辯，惟按：「行車速度，依速限標誌或標線
    之規定，無速限標誌或標線者，應依下列規定：一、行車時
    速不得超過五十公里。但在未劃設車道線、行車分向線或分
    向限制線之道路，或設有快慢車道分隔線之慢車道，時速不
    得超過四十公里。二、行經設有彎道、坡路、狹路、狹橋、
    隧道、學校、醫院標誌之路段、道路施工路段、泥濘或積水
    道路、無號誌之交岔路口及其他人車擁擠處所，或因雨霧致
    視線不清或道路發生臨時障礙，均應減速慢行，作隨時停車
    之準備。」、「汽車行駛時，駕駛人應注意車前狀況及兩車
    併行之間隔，並隨時採取必要之安全措施。」道路交通安全
    規則第93條第1項第1、2款、第94條第3項分別定有明文。經
    查，依卷附道路交通事故調查報告表(一)所載，該路段之速限
    為時速40公里，而被告自承，其當時之車速為時速約50公里
    （相卷第7頁、第32頁），其顯已超速行駛無訛，況其行經
    無號誌之交岔路口時，尚應減速慢行，作隨時停車之準備，
    其顯未注意及此，且因其超速行駛、未注意車前狀況，並隨
    時採取必要之安全措施，致被害人林梁修騎乘腳踏車貿然左
    轉時，其已閃避不及，致撞擊林梁修所騎腳踏車，並導致林
    梁修人車倒地，之後並因傷重而死亡，被告應有過失無訛。
    又本件車禍經送臺灣省臺中縣區行車事故鑑定委員會及臺灣
    省車禍行車事故覆議鑑定委員會鑑定，均認「林梁修騎腳踏
    車左轉未讓直行車先行，為肇事主因。梁文男駕駛普通重型
    機車行經無號誌分向島缺口處未注意車前狀況，未減速慢行
    反超速行駛，為肇事次因。」有臺灣省臺中縣區行車事故鑑
    定委員會99年8月11日中縣鑑字第0995502077號函及所附之
    鑑定意見書（臺中縣區990259案，見偵卷第9至11頁）及臺
    灣省車輛行車事故覆議鑑定委員會99年10月4日覆議字第099
    6203752號函附卷可稽（見偵卷第19頁）。綜上所述，被告
    騎車確有過失，且其過失與被害人林梁修之死亡間，亦有相
    當因果關係。是被告辯稱無過失，自無足採。本案事證明確
    ，被告過失致人於死犯行，洵堪認定。
三、核被告所為，係犯刑法第276條第1項之過失致人於死罪。被
    告於肇事後，自首而接受裁判，此有臺中縣警察局道路交通
    事故肇事人自首情形紀錄表附卷可憑，爰依刑法第62條前段
    之規定，減輕其刑。爰審酌被告於本件車禍負次要過失責任
    、犯後否認犯行，且未與告訴人達成民事和解之態度，及其
    另有一罹癌妻子待養，有財團法人慈濟綜合醫院台中分院診
    斷證明書附卷可稽等一切情狀，量處如主文所示之刑，並諭
    知易科罰金之折算標準。
據上論斷，應依刑事訴訟法第299條第1項前段，刑法第276條第1
項、第62條前段、第41條第1項前段，刑法施行法第1條之1第1項
、第2項前段，判決如主文。
本案經檢察官楊朝嘉到庭執行職務。
中    華    民    國    99    年    12    月    9     日
                 刑事第十二庭   法  官  郭瑞祥
以上正本證明與原本無異。
如不服本判決應於收受判決後10日內向本院提出上訴書狀，並應
敘述具體理由；其未敘述上訴理由者，應於上訴期間屆滿後20日
內向本院補提理由書（均須按他造當事人之人數附繕本）「切勿
逕送上級法院」。
                                書記官  黃雅青
中    華    民    國    99    年    12    月    9     日
附錄論罪科刑法條：
刑法第276條第1項
因過失致人於死者，處二年以下有期徒刑、拘役或二千元以下罰
金。

司法院資訊處製作；財團法人民間司法改革基金會備份。
